【裁判字號】    97,上易,1420
【裁判日期】    970829
【裁判案由】    竊盜
【裁判全文】
臺灣高等法院刑事判決                97年度上易字第1420號
上  訴  人  台灣台北地方法院檢察署檢察官
被      告  乙○○
上列上訴人因被告竊盜案件，不服台灣台北地方法院九十七年度
易字第四一八號，中華民國九十七年五月九日第一審判決（起訴
案號：台灣台北地方法院檢察署九十六年度偵字第二０三七一號
），提起上訴，本院判決如下：
    主  文
上訴駁回。
    理  由
一、公訴意旨略以：被告乙○○前曾觸犯竊盜罪，經臺灣士林地
    方法院以八十八年度士簡字第三三四號判處有期徒刑五月，
    緩刑三年確定。又因觸犯竊盜等罪，由臺灣臺中地方法院判
    處應執行刑有期徒刑一年二月確定，於民國九十一年七月十
    七日執行完畢；再因觸犯偽造文書案件，經本院以九十二年
    度上訴字第四六一二號判處有期徒刑四月，於九十三年七月
    二十六日執行完畢。詎其仍不知悔改，意圖為自己不法之所
    有，於九十六年八月二日零時十八分，在臺北市中正區○○
    ○路五五號國光汽車客運股份有限公司（下稱國光客運）國
    道客運總站，見該公司所有之車號二Ｕ－八二六號營業大客
    車停放總站無人看管，竟將該車開離總站而竊取得手。嗣被
    告駕駛該車，於同日零時十二分，在臺北縣三重市○○○路
    二三五號前，與陳文風所有交由王敏雄駕駛之車號ＣＶ－一
    六九０號自用小客車發生擦撞，遂趕緊趁機駛離現場，於同
    日零時四十三分將該車開回國道總站停放，後因王敏雄報案
    始為警循線查獲上情，因認被告涉犯刑法第三百二十條第一
    項之竊盜罪嫌。
二、公訴人認被告涉有竊盜罪嫌，係以證人甲○○、呂榮聖及王
    敏雄之證述、卷附車籍資料、車輛毀損照片、監視錄影翻拍
    照片、和解書及估價單，及被告警詢時自白其擅自駕駛國光
    客運大客車之事實，因認被告係於肇事後將車輛駛回國光客
    運總站停放，並由國光客運與王敏雄和解，為主要論據。
三、被告於原審及本院審理時均未到庭。惟查：
  (一)被告於九十六年八月二日零時十八分五十七秒許，接近本件
    系爭車輛，並於同日零時二十一分三十八秒許，將該車輛自
    國光客運總站側門即北平西路處駛離，期間與王敏雄所駕駛
    之ＣＶ—一六九０號自小客車發生車禍，並於同日零時四十
    四分二十四秒許將上開營業大客車駛回原停放處等情，業據
    被告於警詢時供承不諱（見偵卷第四頁），核與證人王敏雄
    、甲○○、呂榮聖證述大致相符（見偵卷第五至一一、三六
    至三七頁）。再者，被告駕駛上開營業大客車於上開時間進
    出國光客運總站等情，亦有監視器翻拍照片八張、甲○○提
    出之書面說明、和解書各一紙附卷可按（見偵卷第二二、三
    一至三四、四一頁）。又被告於警詢供稱：因為很多國光客
    運的司機都叫伊去考駕照，因此在九十六年八月二日零時許
    ，看到車牌號碼二Ｕ—八二六號大客車的鑰匙放在車上，因
    為伊想要練習，所以沒有告訴他們就將該大客車開出去，等
    到練習完，再將車子停回原位等語（見偵卷第四頁）。
  (二)被告於車禍發生後，尚有下車商談理賠事宜，而非逕行逃逸
    乙情，業據證人甲○○證述在卷（見偵卷第三七頁）。又被
    告經常出現於國光客運總站，並與司機聊天，且本件查獲被
    告過程亦係因被告於三天後返回國光客運總站候車座位處睡
    覺時，經該站站長即證人甲○○通知員警查獲，亦據證人甲
    ○○證述明確（見偵卷第八、九頁）。
  (三)綜上，依上揭監視器翻拍照片可證被告未經同意駕駛營業大
    客車時間前後僅二十餘分鐘，時間極為短暫；再者，被告駕
    駛本件車輛發生車禍時，其尚有下車商談理賠事宜，而未逕
    行逃逸，由此可見被告並無規避其擅自駕駛本件車輛之事實
    。又衡諸本件車輛為國光客運營業用大客車，此非如一般之
    小客車可供日常代步使用，且銷贓亦屬不易；而被告擅自開
    走該車輛後，隨即又將該車輛駛回等情，足徵被告應無不法
    所有之意圖。蓋被告若有竊盜之不法所有意圖，自可於肇事
    後將該車輛駛離逃逸，豈有將上開車輛駛回國光公司原停放
    車輛位置置放，甘冒遭被害人發現之風險；並於案發後隔三
    天，復返回國光客運總站候車座位睡覺，而任令被害人報警
    查獲之理？另參諸被告於警詢中供稱：因為伊想要練習，所
    以沒有告訴他們就將該大客車開出去，等到練習完，再將車
    子停回原位等語，準此，益徵被告主觀上應僅存有暫時借用
    被害人車輛之念頭，並無不法所有之意圖。
  (四)按刑法第三百二十條第一項之竊盜罪，以行為人主觀上有不
    法所有之意圖為必要，若僅係供己一時使用，於使用完畢後
    ，即將之返還，乃屬學理上所稱之使用竊盜，並不在刑法第
    三百二十條第一項規定範圍之內（最高法院八十三年度台上
    字第八二六號、八十六年度台上字第四九七六號判決意旨參
    照）。如上所述，被告擅自駕駛本件車輛，其主觀上僅存有
    暫時借用被害人車輛之念頭，並無不法所有之意圖，是被告
    之行為，核與竊盜罪之構成要件，尚有未合。此外，復查無
    其他積極證據足以證明被告涉犯公訴人所指之竊盜罪嫌，且
    被告「使用竊盜」係刑法不罰之行為，自應依「罪證有疑，
    利於被告」之證據法則，尚不能以推測或擬制之方法，為被
    告有罪之認定。
  (五)至被告上開行為有無社會秩序維護法第八十八條第一款：「
    有左列各款行為之一者，處新臺幣三千元以下罰鍰：未經他
    人許可，釋放他人之動物、船筏或其他物品，或擅駛他人之
    車、船者」行政罰規定之適用，依同法第三十三條、第四十
    三條之規定，核屬管轄警察機關之權責；另被告擅自使用被
    害人車輛之行為，是否成立民法上之侵權行為或不當得利，
    事屬當事人間之民事紛爭，併予敘明。
四、原審以依現存之證據資料，尚難認被告有何公訴人所指涉竊
    盜犯行之證明，而認被告無罪，核無不合。檢察官上訴指摘
    原審判決不當，為無理由，應予駁回。
五、被告經合法傳喚，無正當理由不到庭，爰不待其陳述逕行判
    決。
據上論斷，應依刑事訴訟法第三百七十一條、第三百六十八條，
判決如主文。
本案經檢察官田炳麟到庭執行職務。
中    華    民    國    97    年    8     月    29    日
                  刑事第十七庭  審判長法  官  趙功恆
                                      法  官  陳世宗
                                      法  官  陳憲裕
以上正本證明與原本無異。
不得上訴。
                                      書記官  劉育妃
中    華    民    國    97    年    9     月    1     日


司法院資訊處製作；財團法人民間司法改革基金會備份。
